【裁判字號】    89,易,1783
【裁判日期】    891011
【裁判案由】    詐欺
【裁判全文】
臺灣臺中地方法院刑事判決                        八十九年度易字第一七八三號
    公  訴  人  臺灣臺中地方法院檢察署檢察官
    被      告  甲○○
右列被告因違反動產擔保交易法案件，經檢察官提起公訴（八十九年度偵字第七七一
九號），本院判決如左：
    主  文
甲○○動產擔保交易之債務人，意圖不法之利益，將標的物出賣，致生損害於債權人
，處罰金肆仟元，如易服勞役，以佰元折算壹日。
    事  實
一、甲○○前曾於民國八十一年六月二十三日，因竊盜案件，經臺灣高雄地方法院判
    處有期徒刑三月緩刑三年確定（不構成累犯），猶不知警惕，於民國八十八年十
    一月二十九日，以動產擔保交易附條件買賣之方式，向歌林股份有限公司（下稱
    歌林公司）所屬臺中服務站購買一部２９Ｃ－Ｚ２２０ＴＷ型式之電視機，為動
    產擔保交易之債務人。買賣雙方約定價款為新臺幣（下同）三萬三千二百元，分
    十三期給付，每月一期，頭期款付四千四百元，以後每期付款二千四百元，約定
    標的物存放地點在臺中市○○○街一九八號，在價金未付清之前，標的物所有權
    仍屬於出賣人歌林公司所有，買受人甲○○僅得依約占有使用，不得任意遷移、
    出賣、出質、移轉、抵押、或為其他處分。詎甲○○竟意圖為自己不法之利益，
    僅繳付頭期款後即於八十八年十二月初將該標的物出賣予他人，且拒不支付尾款
    ，致生損害於債權人歌林公司。
二、案經歌林公司訴請臺灣臺中地方法院檢察署檢察官偵查起訴。
    理  由
一、右揭事實，業經被告甲○○於本院審理時坦承不諱，核與告訴人歌林公司之告訴
    代理人乙○○於本院審理時所指述之情節相符，並有被告簽名蓋章之附條件買賣
    契約書及銷貨傳票影本各一份在卷可稽，足認被告之自白與事實符，本件事證明
    確，被告犯行堪以認定。
二、核被告甲○○係動產擔保交易之債務人，意圖不法之利益，將標的物出賣，致生
    損害於債權人，係犯動產擔保交易法第三十八條之罪，公訴人認被告係將標的物
    遷移，尚有未洽，附此敘明。爰審酌被告之素行、犯罪之動機、目的僅為圖一己
    之私利、手段、所生危害非巨及犯罪後坦承犯行態度尚屬良好及業已與告訴人達
    成和解清償價款（詳見卷附和解書）等一切情狀，量處如主文所示之刑，並諭知
    易服勞役之折算標準，以示懲儆。
三、公訴意旨另以：被告甲○○明知其並無資力，竟意圖為自己不法之所有，於民國
    八十八年十一月二十九日，佯以動產擔保交易附條件買賣之方式，向歌林公司所
    屬臺中服務站購買一部２９Ｃ－Ｚ２２０ＴＷ型式之電視機，雙方並約定甲○○
    為動產擔保交易之債務人。價款為三萬三千二百元，分十三期給付，每月一期，
    頭期款付四千四百元，以後每期付款二千四百元，使歌林公司人員陷於錯誤，誤
    以為甲○○確會依約分期給付價款而將前開電視機一部交付給甲○○，詎甲○○
    在取得標的物之後拒不給付尾款。因認被告另涉犯刑法第三百三十九條第一項之
    詐欺取財罪嫌云云。按犯罪事實應依證據認定之，無證據不得推定其犯罪事實，
    刑事訴訟法第一百五十四條定有明文。又認定不利於被告之事實，須依積極證據
    ，苟積極證據不足為不利於被告事實之認定時，即應為有利於被告事實之認定，
    更不必有何有利之證據，此最高法院三十年上字第八一六號著有判例。另刑法第
    三百三十九條第一項詐欺罪之成立要件，以意圖為自己或第三人不法所有，以詐
    術使人將本人或第三人之物交付為要件。所謂以詐術使人交付，必須被詐欺人因
    其詐術而陷於錯誤，若其所用方法，不能認為詐術，亦不致使人陷於錯誤，即不
    構成該罪，此最高法院四十六年台上字第二六０號亦著有判例。本件公訴人認被
    告甲○○另涉犯刑法第三百三十九條第一項之詐欺取財罪嫌，無非以右揭詐欺事
    實業據告訴人歌林公司之告訴代理人乙○○當庭指訴綦詳，並有附條件買賣契約
    書及銷貨單各一紙附卷可稽，為其論據。惟訊據被告則堅決否認有何詐欺取財之
    犯行，辯稱：伊沒有詐欺的意思，伊付了一期頭期款，本來是說好要連帶保證人
    張世昌付尾款，但張世昌沒有付，伊也不知道，伊知道後即清償價款給歌林公司
    等語。本院查：訊據被害人歌林公司之告訴代理人乙○○於本院審理時亦陳稱：
    「我們已和解了。他只付了頭期款，其他沒有付。我認為他應該只有單純違反動
    產擔保交易，沒有詐欺的意思。因是他本人親自去對保，開立本票的（詳見本院
    八十九年九月二十七日審判筆錄）無誤，衡以被告所付之頭期款金額與該部電視
    機全部之總價款金額兩相比較，則被告於訂約之初是否有為自己不法所有之意圖
    ，不無可疑。再參以本件附條件買賣契約除有被告為契約書之買方外，該契約於
    對保時另有請張世昌、邢中銘等二人為連帶保證人，復由被告及張世昌、邢中銘
    開立本票交予歌林公司作為分期總價之擔保，參酌被告等所填載之資料均係正確
    無造假之處，並係經雙方當場對保無誤，從而被告與歌林公司訂立附條件買賣契
    約時，既有完成對保之手續，自非因被告施用詐術而使歌林公司陷於錯誤始簽訂
    契約，再本件被告於事後亦已清償價款完畢，此有告訴人所出具之收據一紙附卷
    可憑，益見被告上開所辯應可採信。綜上諸情，被告既無意圖為自己不法之所有
    ，而施詐術使人交付財物之情形存在，核與刑法第三百三十九條第一項之詐欺取
    財罪之構成要件尚有未合，自不得僅憑告訴人片面之指訴及未繳付分期款一節，
    即認被告另涉犯詐欺取財之犯行，此應純屬債務不履行之民事紛爭，宜循民事訴
    訟程序解決。此外，復查無其他積極證據足資證明被告有何詐欺取財之犯行，此
    部分犯行自屬不能證明其犯罪，惟公訴意旨認此部分犯行，與前開有罪部分，有
    方法結果牽連犯之裁判上一罪關係，爰不另為無罪之諭知，併予敘明。
據上論斷，應依刑事訴訟法第二百九十九條第一項前段，動產擔保交易法第三十八條
，刑法第十一條前段、第四十二條第二項，罰金罰鍰提高標準條例第一條前段、第二
條，判決如主文。
本案經檢察官陳順昌到庭執行職務。
中      華      民      國      八十九      年      十      月    十一  日
                                    臺灣臺中地方法院刑事第四庭
                                        法  官  許  旭  聖
右正本證明與原本無異。
如不服本判決，應於送達後十日內向本院提出上訴狀（須附繕本），上訴於臺灣高等
法院臺中分院。
                                        書記官
中      華      民      國      八十九      年      十      月    十二  日
附錄本案論罪科刑法條全文：
動產擔保交易法第三十八條
動產擔保交易之債務人，意圖不法之利益，將標的物遷移、出賣、出質、移轉、抵押
或為其他處分，致生損害於債權人者，處三年以下有期徒刑、拘役或科或併科六千元
以下之罰金。


司法院資訊處製作；財團法人民間司法改革基金會備份。
